【裁判字號】    99,救,13
【裁判日期】    990203
【裁判案由】    訴訟救助
【裁判全文】
臺北高等行政法院裁定
                                        99年度救字第13號
聲  請  人  華茂城企業有限公司
代  表  人  甲○○
上列聲請人與相對人臺北市政府工務局建築管理處間聲請強制執
行事件，聲請訴訟救助，本院裁定如下：
    主  文
聲請駁回。
聲請訴訟費用由聲請人負擔。
    理  由
一、按「執行程序，除本法別有規定外，應視執行機關為法院或
    行政機關而分別準用強制執行法或行政執行法之規定。」行
    政訴訟法第306 條第2 項定有明文；又強制執行法第28條之
    2 第5 項規定：「關於強制執行費用，本法未規定者，準用
    民事訴訟費用有關之規定。」另民事訴訟法第107 條第1 項
    規定：「當事人無資力支出訴訟費用者，法院應依聲請，以
    裁定准予訴訟救助。但顯無勝訴之望者，不在此限。」第10
    9 條規定：「（第1 項）聲請訴訟救助，應向受訴法院為之
    。於訴訟繫屬前聲請者，並應陳明關於本案訴訟之聲明及其
    原因事實。（第2 項）無資力支出訴訟費用之事由，應釋明
    之。（第3 項）前項釋明，得由受訴法院管轄區域內有資力
    之人，出具保證書代之。保證書內，應載明具保證書人於聲
    請訴訟救助人負擔訴訟費用時，代繳暫免之費用。」至所謂
    釋明，參酌民事訴訟法第284 條規定，係指能即時調查之可
    使法院信其主張為真實之一切證據。
二、本件聲請人以其向本院聲請對相對人臺北市政府工務局建築
    管理處強制執行為由，聲請訴訟救助，准其暫免繳納執行費
    用云云。惟查，聲請人於聲請狀中僅泛言「相對人依法無據
    毀損建築物，致聲請人無法經營事業，後又聯手銀行以假文
    件聲請法院查封拍賣公司工廠營利事業創新產品、商標權、
    專利權、著作權及廠房內部所有動產物權，並於民國88年1
    月27日利用眾多人數聯手強押驅離現場後奪走聲請人經營權
    ，強佔廠房使用」云云，並未敘明無資力支出訴訟費用之事
    由；且所提最高行政法院98年度裁聲字第139 號裁定，係最
    高行政法院以聲請人無法釋明無資力之主張為真實而駁回其
    再審之訴訟救助聲請，另臺灣板橋地方法院87年度執字第38
    22號裁定及執行筆錄，僅能證明第三人李林碧蓮之不動產曾
    受強制執行，暨第三人甲○○、李林碧蓮就點交執行程序聲
    明異議遭駁回，均與聲請人是否無資力無關。是聲請人提出
    本件聲請，並未依前揭準用強制執行法再準用民事訴訟法之
    規定，提出能即時調查之證據，以釋明其無資力支出執行費
    用之主張為真實，揆諸上開規，其聲請即屬無從准許，應予
    駁回。
三、依行政訴訟法第104 條、民事訴訟法第95條、第78條，裁定
    如主文。
中    華    民    國    99    年     2    月    3     日
            臺北高等行政法院第五庭
                              審判長法  官  黃  清  光
                                    法  官  周  玫  芳
                                    法  官  程  怡  怡
上為正本係照原本作成。
如不服本裁定，應於送達後10日內向本院提出抗告狀（須按他造
人數附繕本）。
中    華    民    國    99    年     2    月    5     日
                                    書記官  張  正  清


司法院資訊處製作；財團法人民間司法改革基金會備份。
